臺灣雲林地方法院刑事判決　　　　　　 100年度簡上字第56號
公　訴　人　臺灣雲林地方法院檢察署檢察官
被　　　告　曾錦明
上列上訴人即被告因違反毒品危害防制條例案件，不服本院斗六
簡易庭100 年度六簡字第136 號中華民國100 年5 月23日第一審
判決（聲請簡易判決處刑書案號：100 年度毒偵字第541 號、第
577 號），提起上訴，本院第二審合議庭判決如下：
    主    文
原判決撤銷。
曾錦明施用第二級毒品，累犯，處有期徒刑陸月，如易科罰金，
以新臺幣壹仟元折算壹日。扣案之玻璃球壹個、塑膠管壹支，均
沒收之。扣案之第二級毒品甲基安非他命壹包（含包裝袋壹個，
淨重零點壹玖柒零公克，驗餘淨重零點壹玖陸捌公克），沒收銷
燬之。
    犯罪事實
一、曾錦明前於(一)民國89年間，因施用毒品案件，經裁定送觀察
    、勒戒，認無繼續施用傾向，由臺灣雲林地方法院檢察署（
    下稱雲林地檢署）檢察官以89年度毒偵字第1723號為不起訴
    處分確定。(二)於90年間，因施用毒品案件，經雲林地檢署檢
    察官以90年度毒偵字第926 號案件聲請簡易判決處刑並強制
    戒治，嗣經裁定令入戒治處所強制戒治，並經本院以90年度
    虎簡字第204 號判處有期徒刑6 月確定，強制戒治部分，因
    戒治成效評定為合格，裁定停止戒治，所餘戒治期間付保護
    管束，於91年3 月13日停止處分出所，嗣於91年9 月26日期
    滿未經撤銷；有期徒刑部分，於92年9 月5 日徒刑執行完畢
    。(三)於94年間，因施用毒品、竊盜案件，經本院分別以94年
    度訴字第14號、94年度六簡字第141 號判決判處有期徒刑1
    年、6 月、6 月確定，並經裁定減刑為有期徒刑6 月、3 月
    、3 月及定應執行刑為有期徒刑10月15日確定；於95年間，
    因施用毒品、竊盜案件，經本院分別以95年度易字第107 號
    、95年度六簡字第22號判決判處有期徒刑1 年4 月、6 月確
    定，並經裁定減刑為有期徒刑8 月、3 月及定應執行刑為有
    期徒刑10月確定，上開兩案接續執行，於97年5 月7 日縮刑
    期滿執行完畢。(四)於98年間，因公共危險案件，經本院以98
    年度六交簡字第56號判決判處有期徒刑3 月確定，於99年5
    月31日易科罰金執行完畢。詎其仍不知悔改，竟基於施用第
    二級毒品甲基安非他命（下稱甲基安非他命）之犯意，於10
    0 年1 月26日晚上11時許，在其雲林縣林內鄉○○村○○路
    479 巷7 號住處廁所內，以將甲基安非他命置入玻璃球內燒
    烤後吸食其煙霧之方式，施用甲基安非他命1 次。嗣於100
    年1 月27日上午11時許，因另涉販賣毒品案件（本院100 年
    度訴字第244 號審理中），為警持本院核發之搜索票至其上
    開住處搜索，當場查扣曾錦明所有之甲基安非他命1 包（含
    包裝袋1 個，淨重0.1970公克，驗餘淨重0.1968公克）、其
    所有供其施用甲基安非他命所用之玻璃球1 個、塑膠管1 支
    以及其使用之行動電話1 支等物，並徵經其同意採集尿液送
    驗，檢出甲基安非他命陽性反應，而悉上情。
二、案經雲林縣警察局移送暨臺灣雲林地方法院檢察署檢察官自
    動簽分偵辦後聲請簡易判決處刑。
    理    由
壹、證據能力方面：
一、按被告以外之人於審判外之言詞或書面陳述，除法律有規定
    者外，不得作為證據；惟被告以外之人於審判外之陳述，雖
    不符刑事訴訟法第159 條之1 至第159 條之4 規定得為證據
    之情形，而經當事人於審判程式同意作為證據，法院審酌該
    言詞或書面陳述作成時之情況，認為適當者，亦得為證據，
    刑事訴訟法第159 條第1 項、第159 條之5 第1 項分別定有
    明定。經查，本案雲林縣警察局刑警大隊委託檢驗尿液代號
    與真實姓名對照認證單、代號與真實姓名對照表、雲林縣警
    察局刑警大隊搜索扣押筆錄、扣押物品目錄表各1 份，雖屬
    被告曾錦明以外之人於審判外之書面陳述，然經被告、檢察
    官同意作為證據使用，復經本院審酌該書面陳述作成時之情
    況，亦無不當或有何顯不可信之情形，依上規定，應認具有
    證據能力，得作為本案證據使用。
二、按現行刑事訴訟法關於「鑑定」之規定，除選任自然人充當
    鑑定人外，另設有囑託機關鑑定制度。依同法第198 條、第
    208 條之規定，不論鑑定人或鑑定機關、團體，固均應由法
    院、審判長、受命法官或檢察官視具體個案之需要而為選任
    、囑託，並依第206 條之規定，提出言詞或書面報告，始符
    合同法第159 條第1 項所定得作為證據之「法律有規定」之
    情形。惟由司法警察官、司法警察依檢察官所概括選任之鑑
    定人或囑託鑑定機關、團體所為之鑑定結果，與檢察官選任
    或囑託為鑑定者，性質上並無差異，同具有證據能力，此亦
    有最高法院96年度臺上字第2860號判決可資參照。經查，本
    案為警徵得被告同意，所採集被告之尿液，經雲林縣警察局
    刑警大隊依上開作業流程，送往詮昕科技股份有限公司（下
    稱詮昕公司）鑑定後，於100 年2 月14日出具之報告編號00
    000000號濫用藥物尿液檢驗報告；本院依職權囑行政院衛生
    署草屯療養院鑑定，行政院衛生署草屯療養院於100 年7 月
    6 日出具之鑑定書（草療鑑字第1000700031號），揆諸前揭
    說明，自均屬「法律規定」得為證據者，具有證據能力，合
    先敘明。
貳、實體方面：
一、上揭犯罪事實，業據被告迭於警詢、偵查及本院審理時均坦
    承不諱，而其於上開時、地為警持本院核發之搜索票查獲後
    ，徵其同意採集尿液，經送往詮昕科技股份有限公司以氣相
    層析質譜儀GC/MS 檢驗結果，確呈甲基安非他命陽性反應，
    此有該公司100 年2 月14日出具之報告編號00000000號濫用
    藥物尿液檢驗報告、雲林縣警察局刑警大隊委託檢驗尿液代
    號與真實姓名對照認證單、代號與真實姓名對照表、100 年
    度聲搜字第43號搜索票各1 份在卷可憑（見雲警刑偵1 字第
    1001900302號卷，下稱警卷，第1 頁、第18頁及反面；100
    年度偵字第706 號卷第31頁）；復有被告分別於上開時、地
    為警扣得之玻璃球1 個、塑膠管1 支可資佐證，此有雲林縣
    警察局刑警大隊搜索扣押筆錄、扣押物品目錄表各1 份、現
    場照片2 張在卷可憑（見警卷第2 頁至第3 頁反面、第17頁
    ）。此外，經將被告於前揭時、地為警查獲時，當場扣得之
    白色粉末物1 包，送往行政院衛生署草屯療養院鑑定，確檢
    出第二級毒品甲基安非他命成分（淨重0.1970公克，驗餘淨
    重0.1968公克），有100 年7 月6 日行政院衛生署草屯療養
    院鑑定書、前揭扣押筆錄、扣押物品目錄表各1 份附卷足稽
    （見警卷第2 頁至第3 頁反面；本院卷第49頁）。綜上，足
    認被告上開自白核與事證相符，應堪採信。
二、再按92年7 月9 日修正公布，自93年1 月9 日施行之毒品危
    害防制條例第20條、第23條將施用毒品之刑事處遇程序，區
    分為「初犯」及「5 年內再犯」、「5 年後再犯」。依立法
    理由之說明係以：「初犯」，經觀察、勒戒或強制戒治後，
    應為不起訴處分或不付審理之裁定；經觀察、勒戒或強制戒
    治執行完畢釋放後，「5 年內再犯」者，因其再犯率甚高，
    原實施之觀察、勒戒及強制戒治既已無法收其實效，爰依法
    追訴或裁定交付審理。至於經觀察、勒戒或強制戒治執行完
    畢釋放後，「5 年後再犯」者，前所實施之觀察、勒戒或強
    制戒治已足以遮斷其施用毒品之毒癮，為期自新及協助其斷
    除毒癮，仍適用「初犯」規定，先經觀察、勒戒或強制戒治
    之程序。從而依修正後之規定，僅限於「初犯」及「5 年後
    再犯」二種情形，始應先經觀察、勒戒或強制戒治程序。倘
    被告於5 年內已再犯，經依法追訴處罰，縱其第3 次（或第
    3 次以上）再度施用毒品之時間，在初犯經觀察、勒戒或強
    制戒治執行完畢釋放5 年以後，已不合於「5 年後再犯」之
    規定，且因已於「5 年內再犯」，顯見其再犯率甚高，原實
    施觀察、勒戒或強制戒治，已無法收其實效，即應依該條例
    第10條處罰。至於第3 次（或第3 次以上）施用毒品之時間
    ，是否宜有期間限制？以多久為適宜？則分屬刑事政策、專
    門醫學之範圍，非審判機關所能決定，有待循立法途徑解決
    ，此有最高法院97年9 月9 日97年度第5 次刑事庭會議決議
    、99年臺非字第49號判決可為參照。是本案被告前因施用毒
    品案件，經裁定送觀察、勒戒，嗣執行完畢經釋放出所，由
    雲林地檢署檢察官以89年度毒偵字第1723號為不起訴處分確
    定；復因施用毒品案件，經雲林地檢署檢察官以90年度毒偵
    字第926 號案件聲請簡易判決處刑並強制戒治，嗣經裁定令
    入戒治處所強制戒治，並經本院以90年度虎簡字第204 號判
    處有期徒刑6 月確定，強制戒治部分，因戒治成效評定為合
    格，裁定停止戒治，所餘戒治期間付保護管束，於91年3 月
    13日停止處分出所，嗣於91年9 月26日期滿未經撤銷；有期
    徒刑部分，於92年9 月5 日徒刑執行完畢；再因施用毒品、
    竊盜案件，經本院分別以94年度訴字第14號、94年度六簡字
    第141 號判決判處有期徒刑1 年、6 月、6 月確定，並經裁
    定減刑為有期徒刑6 月、3 月、3 月及定應執行刑為有期徒
    刑10月15日確定；另因施用毒品、竊盜案件，經本院分別以
    95年度易字第107 號、95年度六簡字第22號判決判處有期徒
    刑1 年4 月、6 月確定，並經裁定減刑為有期徒刑8 月、3
    月及定應執行刑為有期徒刑10月確定，上開兩案接續執行，
    於97年5 月7 日縮刑期滿執行完畢，此有臺灣高等法院被告
    前案紀錄表1 份附卷可參。從而，被告雖係於受觀察勒戒、
    強制戒治執行完畢後5 年後，再犯本案毒品危害防制條例第
    10條第2 項之罪，惟因前述5 年內曾再犯施用毒品罪名而屬
    3 犯以上，事證明確，被告犯行堪以認定，應依法論科。
三、論罪科刑之理由：
  (一)甲基安非他命係屬毒品危害防制條例第2 條第2 項第2 款所
    稱之第二級毒品。核被告所為，係違反毒品危害防制條例第
    10條第2 項之施用第二級毒品罪。被告因施用毒品之持有毒
    品行為，本應以持有論，惟持有後進而施用，其持有之低度
    行為應被施用之高度行為所吸收，故不再另論其持有毒品罪
    。又被告有如犯罪事實欄一、所記載之前科紀錄，有臺灣高
    等法院被告前案紀錄表1 份在卷可參，其受有期徒刑之執行
    完畢後，5 年以內故意再犯本案有期徒刑以上之罪，為累犯
    ，應依刑法第47條第1 項之規定，加重其刑。
  (二)原審認被告犯罪事證明確，予以論罪科刑，固非無見。惟按
    查獲之第一、二級毒品，不問屬於犯人與否，均沒收銷燬之
    毒品危害防制條例第18條第1 項前段定有明文。又其所稱查
    獲之毒品，係指犯人被查獲而與本案有關之全部毒品而言；
    亦係指經有罪判決書認定與被告犯罪事實有關之毒品而言，
    不以經當場搜索扣押者為必要，倘未能證明業已滅失，即應
    依上揭特別規定，諭知沒收銷燬；故被告經法院為有罪之科
    刑判決時，查獲之毒品，與被告本案所犯並經法院諭知有罪
    者若全然無關，固不得於該有罪判決之主刑下宣告沒收；至
    若查獲之毒品，與被告被訴之本案非全然無關，法院自應於
    主刑下宣告沒收（最高法院98年度臺上字第1223號、第2517
    號、96年度臺上字第6959號、95年臺上字第5304號、94年臺
    上字第1017號判決意旨參照）。從而，本案被告為警實施搜
    索而查獲，當場所扣得之上開甲基安非他命1 包，屬第二級
    毒品，有前揭鑑定書在卷可憑，且被告於偵查及本院審理時
    自陳為其所有供施用之毒品，故認與本案被告施用甲基安非
    他命之犯行有關，揆諸前揭判決要旨，仍應依毒品危害防制
    條例第18條第1 項前段規定，諭知沒收銷燬之，原審判決未
    依前揭規定，諭知宣告沒收銷燬之，容有未恰。被告提起上
    訴，以量刑過重為由指摘原判決不當，雖無理由，但原判決
    既有前揭可議之處，自屬不能維持，應予撤銷改判。爰審酌
    被告前有如犯罪事實欄一、所載前案資料之素行，此有前揭
    被告前案紀錄表在卷可參，且被告前因施用毒品案件，已經
    觀察勒戒、強制戒治、起訴科刑執行完畢，竟不思悔改，徹
    底袪除施用毒品之惡習，且無視國家對杜絕毒品犯罪之禁令
    ，惟考量被告施用毒品之犯行，本質上既屬戕害自己身心健
    康之行為，則尚未有嚴重破壞社會秩序或侵害他人權益之情
    形，且被告犯後坦承全部犯行，態度尚可，暨被告自陳目前
    從事粗工，家中有母親、兩名子女均與前同居人同住之家庭
    狀況以及犯罪動機、目的、手段等一切情狀，量處如主文所
    示之刑，並諭知易科罰金之折算標準，以資懲儆。
  (四)扣案之甲基安非他命1 包（含包裝袋1 個，淨重0.1970公克
    ，驗餘淨重0.1968公克），係第二級毒品，且被告於偵查及
    本院審理時自陳為其所有供施用之毒品，自與其本案施用甲
    基安非他命之犯行有關，已如前述，爰依毒品危害防制條例
    第18條第1 項前段規定宣告沒收銷燬之。而扣案之上開甲基
    安非他命包裝袋1 個，因現今採用之鑑驗方式，包裝袋仍會
    殘留微量毒品而無法將之完全析離，此為法院審理毒品案件
    時所已知，則上開扣案之包裝袋既無法與上開毒品完全析離
    ，屬於第二級毒品之一部分，應依毒品危害防制條例第18條
    第1 項前段規定一併宣告沒收銷燬之。至因送鑑用罊之毒品
    ，已不存在，自無從沒收銷燬之，併此敘明。另扣案之玻璃
    球1 個、塑膠管1 支，均係被告所有，供其本案施用第二級
    毒品甲基安非他命所用之物，業據被告於本院審理時供承在
    卷，自依刑法第38條第1 項第2 款規定，併予宣告沒收之。
    末扣案之行動電話1 支，並無證據證明與本案被告施用毒品
    之犯行有何關聯，爰不為沒收之諭知。
據上論斷，應依刑事訴訟法第455 條之1 第1 項、第3 項、第36
9 條第1 項前段、第364 條、第299 條第1 項前段，毒品危害防
制條例第10條第2 項、第18條第1 項前段，刑法第11條、第47條
第1 項、第38條第1 項第2 款、第41條第1 項前段，判決如主文
。
本案經檢察官莊珂惠到庭執行職務。
中    華    民    國   100    年    7     月    28    日
                  刑事第三庭  審判長法  官  林輝煌
                                    法  官  蕭雅毓
                                    法  官  陳雅琪
以上正本證明與原本無異。
不得上訴。
                                    書記官  顏錦清
中    華    民    國   100    年    7     月    28    日
附錄法條：
毒品危害防制條例第10條
施用第一級毒品者，處 6 月以上 5 年以下有期徒刑。
施用第二級毒品者，處 3 年以下有期徒刑。